【裁判字號】    98,上訴,1133
【裁判日期】    980526
【裁判案由】    毒品危害防制條例
【裁判全文】
臺灣高等法院刑事判決                98年度上訴字第1133號
上  訴  人
即  被  告  甲○○
                    現於臺灣台北看守所
上列上訴人因違反毒品危害防制條例案件，不服臺灣板橋地方法
院97年度訴字第5115號，中華民國97年12月31日第一審判決（起
訴案號：臺灣板橋地方法院檢察署97年度毒偵字第8437號，原審
依簡式程序審判），提起上訴，本院判決如下：
    主  文
上訴駁回。
    理  由
一、按提起第二審之上訴，其上訴書狀應敘述具體理由，為第二
    審上訴必備之程式。此觀民國96年7月4日修正公布刑事訴訟
    法第361條第2項之規定甚明。倘上訴理由之敘述未合乎具體
    之要求者，其上訴即屬同法第367條前段所定「上訴不合法
    律上之程式」，第二審法院應依同法第372條前段之規定，
    以判決駁回之。至其理由之具體與否，屬第二審法院審查範
    圍，不在第一審法院命補正之列，上訴書狀如已敘述理由，
    無論其具體與否，即無待其補提理由書或命補正之問題。此
    與上訴書狀全未敘述上訴理由者，第一審法院依刑事訴訟法
    第361條第3項之規定，應定期間先命補正之情形，尚屬有別
    。又第二審上訴之目的，既在於請求撤銷、變更原判決，則
    所謂「具體理由」，自應就原判決如何足以撤銷、如何應予
    變更之「事實上」或「法律上」之具體根據，本於確實之訴
    訟資料暨原因事實之所出，逐一敘述、記載，必已具體指出
    原判決事實認定所依憑之證據有如何之錯誤（例如原判決所
    採納之證據如何不具證據能力，所為證明力之判斷如何違背
    經驗、論理法則等），法律之適用（尤其實體法）有如何違
    誤之處，而足以動搖原判決使之成為不當或違法而得改判之
    事由；必要時並應提出有利於己之事證，期使第二審法院採
    納，俾為有利於上訴人之認定，始屬合法。上訴理由之敘述
    ，應先合乎具體之要求，始有所敘述可取與否之實體審理與
    判斷之問題。是上訴人之上訴書狀雖敘述上訴理由，但僅泛
    言原判決認定事實錯誤、違背法令、量刑失之過重或輕縱等
    情詞，而未依上揭意旨指出具體事由，或形式上雖已指出具
    體事由，然該等事由縱使屬實，亦不足以認為原判決有何不
    當或違法（例如所指摘訴訟程序之瑕疵，將因第二審重新審
    理而補正），或其所陳之事由，與訴訟資料所載不相適合，
    或所指摘原判決之「不當」或「違法」根本不存在者，均應
    認其實質上並未符合具體之要件，庶符節制濫行上訴之立法
    意旨。
二、原審判決上訴人即被告甲○○施用第一級毒品 (累犯)，處
    有期徒刑7月；又施用第二級毒品（累犯）處有期徒刑3月。
    應執行有期徒刑8月。上訴人不服提起上訴，上訴意旨略以
    ：上訴人吸食毒品係在密集期間內，以相同方式持續進行，
    未曾間斷。是以吸食毒品具有反覆、延續實行的特徵，從而
    在行為概念上，縱有多次吸食之舉措，仍應評價為包括一罪
    之集合犯，原判決應予免訴或從一論罪。被告於97年度中連
    續施用毒品尚未間斷，已有數判決發監執行，本案又無被害
    人，應認係集合犯，爰提起上訴云云。
三、原判決依憑上訴人之自白、臺灣檢驗科技股份有限公司97年
    10月28日濫用藥物檢驗報告一紙、扣案物等證據，認定上訴
    人有施用第一級毒品海洛因及施用第二級毒品甲基安非他命
    之犯行。已於理由內，詳述其調查證據之結果及取捨證據認
    定之理由，從形式上觀察，於法尚無不合。又按以施用毒品
    之犯行，每一個滿足該次施用毒品之行為，在時空上既可明
    顯區隔，自係各自獨立之施行毒品行為，是各次施用毒品之
    行為，應係各自獨立，尚難認係出於單一行為決意之數次舉
    動；換言之，施用毒品之行為與評價一罪之概念有別，難認
    屬集合犯。經查，上訴人前因施用第一級毒品犯行，經臺灣
    板橋地方法院檢察署於97年8月6日分案偵查，經臺灣板橋地
    方法院判處有期徒刑8月，於97年12月12日確定，有本院前
    案紀錄表在卷可案。依前開紀錄可知，上訴人應係於97年8
    月6日前犯施用第一級毒品罪，從時間上觀之，與本次施用
    第一級毒品之時間97年10月8日已有區隔，況上訴人於97年8
    月6日前經警查獲移送檢察官偵辦，其主觀上縱有持續多次
    實行犯罪之決意，其經查獲後即失其自主性而無從預知，是
    其主觀上之概括決意及客觀上之集合行為，皆因查獲而中斷
    。是上訴人本件施用毒品之犯行，客觀上與前次犯行，即不
    能認為符合一個反覆、延續性之行為觀念，自應分別論斷處
    罰，並無同一案件之問題。綜上所述，上訴意旨執其與前案
    為集合犯關係，指摘原判決違法，似有誤會。此外，被告並
    未依據卷內既有訴訟資料，具體指出或表明原判決有何採證
    、認事、用法、量刑等足以影響判決本旨之不當或違法之理
    由，被告前開上訴理由自形式上觀察，核非足以動搖原判決
    之具體理由。依上說明，其上訴自屬不合法律上之程式，應
    予駁回，並不經言詞辯論為之。
四、據上論斷，應依刑事訴訟法第367條前段、第372條，判決如
    主文。
中    華    民    國    98    年    5     月    26    日
            刑事第二十二庭審判長法  官  何菁莪
                                法  官  李麗珠
                                法  官  洪于智
以上正本證明與原本無異。
第一級毒品部分如不服本判決，應於收受送達後10日內向本院提
出上訴書狀，其未敘述上訴之理由者並得於提起上訴後10日內向
本院補提理由書（均須按他造當事人之人數附繕本）「切勿逕送
上級法院」。
第二級毒品部分不得上訴。
                                書記官  強梅芳
中    華    民    國    98    年    5     月    27    日


司法院資訊處製作；財團法人民間司法改革基金會備份。
